臺灣高等法院臺中分院民事裁定　100年度抗字第333號
抗　告　人　江卉妤
相　對　人　李俊仁
相　對　人　李俊禮
上列抗告人因與相對人等間分割共有物事件，抗告人對於台灣苗
栗地方法院於民國100年6月20日所為99年度重訴字第52號裁定提
起抗告，本院裁定如下：
    主  文
抗告駁回。
抗告程序費用由抗告人負擔。
    理  由
一、本件抗告意旨略以：本件抗告人對台灣苗栗地方法院99年度
    重訴字第52號分割共有物案件提起上訴，固應繳納裁判費，
    原裁定以目前實務上所採之依原告起訴時之訴訟利益為基準
    ，核定本件上訴費用之裁定；惟抗告人對系爭分割土地持分
    僅三分之一，而原裁定依前揭司法實務即原告起訴時所受利
    益計算抗告人上訴利益，不考量究係原告提起上訴或被告提
    起上訴，與司法院70年2月26日（7）)廳民一字第121號函所
    作成結論不合，且對抗告人不公，負擔過重，顯不合理，求
    予廢棄原裁定云云。
二、按共有物分割之訴，其訴訟標的價額以原告因分割所受利益
    之客觀價額為準，非以共有物全部之價額定之，依73年修正
    前民事訴訟法第466條第3項（即修正後第466條第4項）規定
    ，上訴利益亦應依此標準計算，不因上訴人（被告）之應有
    部分之價額較低而異。司法院32年院字第2500號解釋及最高
    法院70年台上字第1757號判例足參。另最高法院31年抗字第
    690號判例亦謂：計算上訴利益，應就上訴聲明範圍內之訴
    訟標的，依起訴時之價額定之，非以上訴時之價額為準。本
    件被上訴人請求分割共有土地，計有坐落苗栗縣銅鑼鄉○○
    段129號、130號、137號、138號及朝陽段482號土地計五筆
    ，相對人為原審原告，經核定之訴訟標的價額為新台幣（下
    同）9,860,329元，應徵第一審裁判費為98,713元，則依前
    揭最高法院判例及司法院解釋，本件計算抗告人上訴利益仍
    應以前揭一審核定之訴訟標的價額為準。雖抗告人謂其就系
    爭土地之持分僅三分之一，惟民事訴訟法第77條之11亦規定
    ，分割共有物訴訟，以原告因分割所受利益之價額為準，非
    以上訴所受利益為準再另行計算訴訟標的價額。且訴訟費用
    待判決後仍須依本案判決主文所命或共有部分比例分擔或由
    敗訴者分擔，並無對抗告人不公之情勢。從而，原審以前揭
    認定之訴訟標的價額即原告起訴之訴訟利益，核算抗告人上
    訴應繳納之訴訟標的價額，認應徵裁判費148,069元，於法
    有據。抗告人仍執前詞，指摘原裁定不當，求予廢棄，自非
    有理，應予駁回。至司法院70年2月26日（70）廳民一字第
    12l號函所檢附之台灣台南地方法院法律問題研究意見，其
    提案內容與本件不同，對本院亦無拘束力，併此敘明。
三、據上論結，本件抗告為無理由，依民事訴訟法第495條之l第
    l項、第449條第l項、第95條、第78條，裁定如主文。
中    華    民    國   100    年    7     月    28    日
                民事第六庭    審判長法  官  袁再興
                                    法  官  陳賢慧
                                    法  官  吳惠郁
以上正本係照原本作成。
如不服本裁定應於裁定送達後10日內向本院提出抗告理由狀（須
按他造人數附具繕本），並繳納抗告裁判費新台幣1,000元。
                                    書記官  周巧屏
中    華    民    國   100    年    7     月    28    日
                                                      Ａ